【裁判字號】    94,易,1873
【裁判日期】    951004
【裁判案由】    竊盜
【裁判全文】
臺灣臺北地方法院刑事判決              94年度易字第1873號
公  訴  人  臺灣臺北地方法院檢察署檢察官
被      告  丙○○
選任辯護人  何乃隆律師
上列被告因竊盜案件，經檢察官聲請簡易判決處刑（94年度偵字
第19461號），本院認為不宜以簡易判決處刑，改依通常程序審
理，判決如下：
    主  文
丙○○竊盜，處拘役參拾日，如易科罰金，以銀元參佰元即新臺
幣玖佰元折算壹日；緩刑貳年。
    事  實
一、丙○○有長期憂鬱反應，又因感情問題引發焦慮與沮喪（本
    件行為時未至心神喪失或精神耗弱之程度），其於民國94年
    10 月11日夜間10時許，在臺北市中山區○○○路12號新光
    三越百貨公司9樓「法雅客」專櫃內，欲購買USB連接線，該
    專櫃店員告知店內無此貨品，而未積極為之調貨，丙○○因
    己身之精神疾病，加上不滿該專櫃店員之服務態度，而心生
    不悅，竟意圖為自己不法之所有，將該專櫃所有之SONY多功
    能讀卡機1台、IPEVO SKYPE USB話機1台、ELECOM牌DV傳輸
    線1條、ELECOM（MS-NB69SV）耳機1個（附麥克風）等商品
    防盜標籤撕下（毀損部分未據告訴）後，將之置放在隨身攜
    帶紙袋內而竊取之，得手後欲離去之際，為該專櫃之經理乙
    ○○發覺有異，並通知保全人員甲○○前來處理，而當場查
    獲，始悉上情。
二、案經臺北市政府警查局中山分局報告臺灣臺北地方法院檢察
    署檢察官偵查起訴。
    理  由
一、上開竊盜事實，迭據被告丙○○於警詢及偵、審中坦承不諱
    ，且經證人乙○○、甲○○於本院審理時證述屬實，並有警
    製贓物認領保管單及採證照片等附卷可稽；綜上，足徵被告
    自白確與事實相符。從而本件事證明確，應依法論科。
二、按被告行為後，刑法及刑法施行法部分條文業經修正公布，
    並均於95年7月1日施行。修正後刑法第2條第1項之規定，係
    規範行為後法律變更所生新舊法律比較適用之準據法，於修
    正後刑法施行後，應適用修正後刑法第2條第1項規定之從舊
    從輕之原則為比較；又修正後刑法第35條，乃刑之重輕之法
    定次序與標準，應適用裁判時之修正後刑法第35條之規定。
    修正後刑法第2條第1項係採從舊從輕原則，適用最有利於行
    為人之法律，既曰法律，自較刑之範圍為廣，除法律有特別
    規定者（如修正後刑法第2條第2項非拘束人身自由之保安處
    分適用裁判時法，修正後刑法施行法第9條之3規定之情形）
    ，應依其規定，或事關執行之緩刑之宣告，或犯罪在刑法修
    正施行前，自首在刑法修正施行後之自首部分，或程序之規
    定（程序從新，如刑法第40條沒收宣告之程序規定），均適
    用裁判時之修正後刑法之規定外，應依修正後刑法第2條第
    1項規定為法律變更之比較，且比較時，應就罪刑有關之共
    犯、未遂犯、連續犯、牽連犯、結合犯，以及累犯加重，自
    首減輕暨其他法定加減原因（如身分加減）與加減例等一切
    情形，綜其全部之結果而為比較後，整個之適用，不能割裂
    而分別適用有利益之條文（最高法院95年5月23日刑事庭第
    8次會議決議意旨參照）。本件被告行為後法律有變更，關
    於刑法第320條第1項之竊盜罪之法定罰金刑部分，由原定貨
    幣單位銀元500元以下罰金，並依罰金罰鍰提高標準條例第1
    條前段規定提高為十倍（提高後折算為新臺幣15,000元以下
    罰金），經依修正後刑法施行法第1條之1第1項、第2項前段
    規定，修正為貨幣單位為新臺幣，並就所定數額提高為三十
    倍，亦即修正為新臺幣15,000元以下罰金；而法定罰金刑最
    低度部分，由修正前刑法第33條第5款規定為銀元1元以上，
    依罰金罰鍰提高標準條例第1條前段提高為十倍（提高後折
    算為新臺幣30元），修正後刑法第33條第5款則修正為新臺
    幣1,000元以上，以百元計算；而就易科罰金之折算標準部
    分，由修正前刑法第41條第1項前段規定（得以銀元1元以上
    3 元以下折算一日），並依修正前罰金罰鍰提高標準條例第
    2 條規定提高一百倍為銀元100元以上300元以下（即新臺幣
    300元以上900元以下）折算一日，修正後刑法第41條第1項
    前段則修正為得以新臺幣1,000元、2,000元或3,000元折算
    一日。比較行為時法與裁判時法，關於修正之罰金刑最高度
    部分，行為時法與裁判時法輕重相同，行為時法並無不利於
    被告之情形，而就修正之罰金刑最低度部分，行為時法較有
    利於被告；再就修正之易科罰金之折算標準部分，亦以行為
    時法有利於被告。經上開綜合比較之結果，本件自應依修正
    後刑法第2條第1項前段之規定，適用行為時法，合先敘明。
三、核被告上開所為，係犯行為時刑法第320條第1項之竊盜罪。
    爰審酌被告之素行、犯罪之手段、情節、所竊之財物價值非
    鉅、所生危害尚非鉅大等一切情狀，量處如主文所示之刑，
    並諭知易科罰金之折算標準，以示懲儆。至於被告辯稱：伊
    當時因情感問題引發焦慮與沮喪，經診斷有強迫性障礙、長
    期憂鬱反應，故在本件行為時已達精神耗弱之程度，且以伊
    之收入、資力狀況，並無將前揭商品據為己有之意云云，並
    提出臺安醫院之診斷證明書、醫療費用收據及其個人之財務
    狀況等資料為證。然查，被告就前揭竊盜行為，於警詢及檢
    察官初訊時，均能明確陳述行竊之動機及手段，且尚知將該
    商品之防盜標籤撕去，以防止本件行竊行為遭查獲，足認被
    告行為時之識別能力及控制能力，均與一般常人無異，且有
    將該商品據為己有之意，是被告此部分之辯解，核屬飾卸之
    詞，難以憑採。又本件證人乙○○、甲○○在逮捕被告時雖
    受有傷害，然依證人乙○○就此於本院審理時所述：被告已
    經被保全抓住，可能是他們二人在抓被告時，伊過去幫忙，
    不小心擦傷的等語，證人甲○○就此於本院審理時所述：…
    被告這時候就丟了東西就跑，伊就從後面追上去，就用撲的
    將被告撲倒，所以伊的手才受傷，（被告被你撲倒有無反抗
    ？）沒有等語。則被告並無為脫免逮捕而當場對證人施以強
    暴之行為，自與刑法第329條之準強盜行為無涉，附此敘明
    。又被告行為後，刑法關於緩刑宣告之要件，亦經修正公布
    施行，依前開說明，緩刑之宣告應適用修正後刑法第74條之
    規定。查被告前此未曾因故意犯罪受有期徒刑以上刑之宣告
    ，有臺灣高等法院被告前案紀錄表在卷可憑，念其因一時短
    於思慮，致罹本罪，經此刑之偵、審程序，自當知所警惕，
    信無再犯之虞，本院綜核各情，認前開對其所宣告之刑，以
    暫不執行為適當，爰依修正後刑法第74條第1項第1款之規定
    ，併予宣告緩刑2年，以啟自新。
據上論斷，應依刑事訴訟法第299條第1項前段，修正後刑法第2
條第1 項前段、第74條第1 項第1 款，行為時刑法第320條第1項
、第41條第1項前段，罰金罰鍰提高標準條例第1條前段、修正前
罰金罰鍰提高標準條例第2條，現行法規所定貨幣單位折算新臺
幣條例第2條，刑如主文。
本案經檢察官王志超到庭執行職務。
中    華    民    國    95    年    10    月    4     日
                  刑事第七庭    審判長法  官  梁耀鑌
                                      法  官  余明賢
                                      法  官  許泰誠
以上正本證明與原本無異。
如不服本判決，應於判決送達後10日內，向本院提出上訴狀。
                                      書記官  劉麗英
中    華    民    國    95    年    10    月    4     日


司法院資訊處製作；財團法人民間司法改革基金會備份。
